【裁判字號】    97,上易,770
【裁判日期】    970522
【裁判案由】    竊盜
【裁判全文】
臺灣高等法院臺中分院刑事判決         97年度上易字第770號
上  訴  人
即  被  告  丙○○
上列上訴人因竊盜等案件，不服臺灣臺中地方法院97年度易字第
308號，中華民國97年2月18日第一審判決（起訴案號：臺灣臺中
地方法院檢察署96年度偵字第16685、21633號，併辦案號：97年
度偵字第1206號），提起上訴，本院判決如下：
    主  文
原判決關於丙○○與林永康共同攜帶兇器竊盜部分暨所定應執行
刑部分均撤銷。
丙○○被訴與林永康共同攜帶兇器竊盜部分，無罪。
其他上訴駁回。
    事  實
一、丙○○與李健興共同基於意圖為自己不法所有之犯意聯絡，
    於民國（下同）96年5月31日上午6時30分許，由李健興攜帶
    其所有客觀上足以對人之生命、身體構成威脅，具有危險性
    之歪嘴鉗一支（未扣案），前往臺中縣梧棲鎮○○街68號，
    以上開歪嘴鉗竊取乙○○所有之大片電動式鐵捲門半片及小
    片手拉式鐵捲門二片（起訴書誤載為鐵捲門六片），得手後
    變現花用。
二、案經臺中縣警察局清水分局報告臺灣臺中地方法院檢察署檢
    察官偵查起訴。
    理  由
壹、上訴駁回部分：
一、訊據被告丙○○對於上開竊盜犯行已供承不諱，核與同案被
    告李健興、被害人乙○○證述之情節相符，並有贓物認領保
    管單及現場照片等附卷可參，事證明確，被告本件竊盜犯行
    ，應堪認定。
二、按刑法第321條第1項第3款之攜帶兇器竊盜罪，係以行為人
    攜帶兇器竊盜為其加重條件，此所謂兇器，其種類並無限制
    ，凡客觀上足對人之生命、身體、安全構成威脅，具有危險
    性之兇器均屬之，且祇須行竊時攜帶此種具有危險性之兇器
    為已足，並不以攜帶之初有行兇之意圖為必要（最高法院79
    年度台上字第5253號判例要旨可供參照）。查被告與同案被
    告李健興持用質地堅硬、頂端尖銳之歪嘴鉗（未扣案）行竊
    ，於客觀上足以對人之身體、生命、安全構成威脅，自堪認
    為兇器無疑。故核被告丙○○所為，係犯刑法第321條第1項
    第3款之攜帶兇器竊盜既遂罪。被告丙○○與同案被告林健
    興間，有犯意聯絡及行為分擔，為共同正犯。又公訴意旨認
    被告丙○○與同案被告李健興係竊得鐵捲門六片，然查被害
    人乙○○所失竊之物品為大片電動式鐵捲門半片及小片手拉
    式鐵捲門二片等情，業據其指訴甚明，有警詢筆錄及原審公
    務電話紀錄各一件可參，是公訴意旨前開認定尚有未洽。又
    臺灣臺中地方法院檢察署檢察官97年度偵字第1206號移送併
    辦部分，與起訴部分事實同一，本院自應併予審理，均附此
    敘明。原審適用刑法第321條第1項第3款、第28條之規定，
    審酌被告丙○○素行不良，猶不知悔改並自食其力，竟以共
    同攜帶兇器竊盜之危險方式竊取財物，影響社會治安等一切
    情狀，就被告此部分竊盜犯行量處有期徒刑八月，其認事用
    法及量刑，俱屬妥適，被告上訴謂原審量刑過重云云，惟量
    刑輕重係屬事實審法院得依職權自由裁量之事項，苟已斟酌
    刑法第57條各款所列情狀而未逾越法定刑度，不得遽指為違
    法（最高法院72年度台上字第6696號、75年度台上字第7033
    號判例要旨參照）；且在同一犯罪事實與情節，如別無其他
    加重或減輕之原因，下級審量定之刑，亦無過重或失輕之不
    當情形，則上級審法院對下級審法院之職權行使，原則上應
    予尊重（最高法院85年度台上字第2446號裁判意旨參照），
    揆諸前揭意旨，原審所處刑度既未失衡，本院自應予尊重，
    是被告此部分上訴並無理由，應予駁回。
貳、撤銷改判部分：
一、公訴意旨另以：被告丙○○與共犯林永康於96年7月7日上午
    某時，分持丙○○（起訴書載為林永康所有）所有、客觀上
    足以對人之生命、身體、安全構成威脅，具有危險性之鐵鎚
    、一字扳手、十字扳手、活動扳手、機輪扳手、老虎鉗等足
    供為兇器使用之物，進入臺中縣梧棲鎮○○路122號之「階
    梯幼稚園」內，竊取無熔絲開關一個、白鐵水槽四個。嗣為
    警於同日上午9時20分許在該處當場查獲，並扣得鐵鎚、一
    字扳手、十字扳手、活動扳手、老虎鉗、機輪扳手、棉質手
    套等物，因認被告丙○○此部分亦涉犯刑法第321條第1項第
    3款罪嫌云云。
二、按犯罪事實應依證據認定之，無證據不得認定其犯罪事實；
    又不能證明被告犯罪者，應諭知無罪之判決，刑事訴訟法第
    154條第2項、第301條第1項分別定有明文。又認定不利於被
    告之事實，須依積極證據，苟積極證據不足為不利於被告事
    實之認定時，即應為有利於被告之認定，更不必有何有利之
    證據。又刑事訴訟法上所謂認定犯罪事實之積極證據，係指
    適合於被告犯罪事實之認定之積極證據而言，雖不以直接證
    據為限，間接證據亦包括在內；然而無論直接或間接證據，
    其為訴訟上之證明，須於通常一般之人均不致有所懷疑，而
    得確信其為真實之程度者，始得據為有罪之認定。倘其證明
    尚未達到此一程度，而有合理之懷疑存在時，致使無從形成
    有罪之確信，根據「罪證有疑，利於被告」之證據法則，即
    不得遽為不利被告之認定（最高法院30年上字第816號、40
    年台上字第86號及76年台上字第4986號判例意旨參照）。且
    依刑事訴訟法第161條第1項所定，檢察官就被告犯罪事實，
    應負舉證責任，並指出證明之方法。是檢察官對於起訴之犯
    罪事實，應負提出證據及說服之實質舉證責任。倘其所提出
    之證據，不足為被告有罪之積極證明，或其指出證明之方法
    ，無從說服法院以形成被告有罪之心證，基於無罪推定之原
    則，自應為被告無罪判決之諭知（最高法院92年度台上字第
    128號判例參照）。
三、公訴人認被告亦涉有此部分攜帶兇器竊盜犯行，無非係以共
    犯林永康、證人即被害人甲○○之證述、照片、贓物領據、
    扣押物品目錄表資為論據。然訊據被告則否認有此部分犯行
    ，辯稱：伊不認識林永康，也沒有跟林永康一起去犯案云云
    。經查：本件竊盜犯行於查獲時，現場僅有林永康一人遭查
    獲，而證人甲○○係案發後經警通知始到達現場，非目擊證
    人，其證述僅能說明其受有損害，至現場照片、贓物領據及
    扣押物品目錄表等，僅足證明林永康確有竊取甲○○之財物
    ，惟關於被告是否確曾參與，遍查全卷，僅有林永康之證詞
    可供參佐，先予敘明。共犯林永康於96年7月7日偵查中陳稱
    ：「（現場工具為何人的？）不是我的，我進去就有了，因
    為我是一個人進去的」；於96年7月23日偵查中陳稱：「（
    96年7月7日是否到梧棲鎮○○路122號？）是。我和朋友一
    起去，我們都叫他興仔...96 年7月7日是和『俊仔』我們二
    個同時去，... （現場扣到的工具是誰的？）『俊仔』的」
    ；於96年8月29日偵查中陳稱：「（上開三次偷竊是否認罪
    ？）承認。... 96年6月27日、96年7月7日的破壞剪都是我
    買的... 」等語（偵字第16811號卷第8、16、40頁）；於97
    年2月4日原審審理時，其先證稱：「（96年7月7日是否到臺
    中縣梧棲鎮○○路122號階梯幼稚園行竊？）有。當時攜帶
    一些工具... （當時是否一人去？）對。（有無共犯？）當
    時沒有。（如何偷？）一人進去偷，把東西拆下來，放在門
    那邊，這樣子」，惟經提示偵訊筆錄後，則改稱：「（提示
    林永康偵訊筆錄）（你說和一個阿俊去偷。並且有指認。當
    時為何這樣講？）那時候我講的是真的。... 我和阿俊我們
    二人進去... 工具是他帶的。我和他一同進去，要去偷東西
    . .. 」等語（原審卷第59、60頁），觀諸共犯林永康歷次
    於偵查、審理時所述，或云係其一人去偷，或云與阿俊一起
    去偷，或謂行竊工具係其帶去，或謂係阿俊帶去的，其對於
    本件究係幾人前往行竊、與誰前往行竊、行竊工具由誰所提
    供等節，所供均非一致，則其證詞是否真實可信，非無可疑
    。公訴人所提之證據，既不足使本院形成被告有此部分攜帶
    兇器竊盜犯行之確信，復查無其他積極證據堪為不利被告之
    認定，其犯罪即屬不能證明，自應為被告此部分無罪之諭知
    。原審以被告丙○○若未與林永康一同犯案，林永康豈會自
    警詢時即指認被告丙○○涉案並明確指出其住處，且於偵查
    中及原審審理時，甘冒偽證之重典而猶指證被告丙○○涉案
    之理，復有扣案物品資為佐證，對被告論科，惟林永康對於
    究係一人或二人從事
    本件犯罪，所供非一，公訴人所舉人證、物證，不足為不利
    被告之證據，業如前述，況縱林永康能明確指示被告住處，
    亦僅能說明渠等相識，尚不足據為被告有參與本件犯罪之認
    定，再原審以林永康無甘冒重典設詞誣陷被告之理等推測之
    詞，為不利被告之參佐，亦欠妥適，原審此部分認事，尚嫌
    速斷，被告上訴否認犯罪，指摘原判決此部分不當，為有理
    由，應由本院將原審此部分判決及所定應執行刑部分撤銷，
    另為此部分無罪之諭知。
參、據上論斷，應依刑事訴訟法第369條第1項前段、第364條、
    第368條、第301條第1項，判決如主文。
本案經檢察官丁○○到庭執行職務。
中    華    民    國    97    年    5     月    22    日
            刑事第四庭    審判長法  官  洪  耀  宗
                                法  官  劉  登  俊
                                法  官  陳  欣  安
上列正本證明與原本無異。
不得上訴。
                                書記官  阮  正  枝
中    華    民    國    97    年    5     月    22    日
附錄：
刑法第321條第1項第3款
犯竊盜罪而有左列情形之一者，處六月以上、五年以下有期徒刑
：
三  攜帶兇器而犯之者。


司法院資訊處製作；財團法人民間司法改革基金會備份。
